臺灣高雄地方法院民事判決　九十二年度重訴字第四七四號
　　原　　　告　昌緯冷凍機械股份有限公司
　　法定代理人　乙○○
　　訴訟代理人　王進勝律師
　　　　　　　　吳賢明律師
　　　　　　　　黃淑芬律師
　　被　　　告　高雄市政府建設局
　　法定代理人　甲○○
　　訴訟代理人　盧世欽律師
　　複代 理 人　王建強律師
右當事人間請求損害賠償等事件，經本院於民國九十三年六月十一日言詞辯論終結，
判決如左：
    主      文
原告之訴及假執行之聲請均駁回。
訴訟費用由原告負擔。
    事實及理由
一、按訴狀繕本送達後，原告固不得將原訴變更或追加他訴，但請求之基礎事實同一
    者，不在此限，民事訴訟法第二百五十五條第一項第二款定有明文。所謂請求之
    基礎事實同一，係指變更或追加之訴與原訴之主要爭點有其共同性，各請求利益
    之主張在社會生活上可認為同一或關連，而就原請求之訴訟及證據資料，於審理
    繼續進行在相當程度範圍內具有同一性或一體性，得期待於後請求之審理予以利
    用，俾先後兩請求在同一程序得加以解決，避免重複審理，進而為統一解決紛爭
    ，又判斷是否合於民事訴訟法第二百五十五條第一項第二款之「請求之基礎事實
    同一」，應考慮被告之防禦權是否受到不利益及在訴訟之過程，准予為訴之變更
    後，原來已經進行過之訴訟資料與證據資料，有無繼續使用之可能性及價值。本
    件原告於起訴時係以被告未履行定作人之協議義務，致訴外人允建營造股份有限
    公司（下稱允建公司）所承攬之土木建築工程延誤，造成其損失，依民法第二百
    三十一條給付遲延之規定請求賠償，嗣於訴狀送達後，另以允建公司之延誤倘非
    可歸責於被告，則爰追加依情事變更之規定請求增加給付，而原告上開追加，其
    請求之基礎皆係因允建公司延誤工期之糾紛而來，兩者之基礎事實同一，訴訟之
    證據資料亦具有同一性，且並無礙被告防禦權之行使，是其所為訴之追加，核無
    不合。
二、原告主張：伊於民國八十五年三月十五日承攬被告「高雄市工商展覽中心及音樂
    館地下層空調工程」（下稱系爭空調工程），工程總價新台幣（下同）四千六百
    八十八萬元，並提付履約保證金四百六十八萬八千元，約定伊應於被告通知開工
    之日起十日內正式開工，並於該建物使用執照核發及正式送電後六十個工作天內
    完工，伊得在工程進行中每十五日申請估驗一次，並請領百分之九十已完成估驗
    之工程款，伊在接獲開工通知後即於八十五年六月五日向被告申報開工，然因空
    調工程必須建築、水電等工程施作至一定進度後始能配合施工，且承攬土木建築
    工程之允建公司自八十六年四月間起即有進度落後之情形，迄至八十七年四月十
    七日即允建公司預定完工日亦僅完成不到百分七十七之工程，且自八十七年八月
    十二日起停工，直到同年十二月十七日才復工，遲至八十九年九月十四日始申報
    竣工。而伊為配合進度所訂購預定於八十六年四、五月間交貨之部分機器設備，
    因上開因素延宕，無法於八十七年十月之預定完工日前完成全部工程，且安裝之
    機器亦未能即時辦理試車及驗收，迨至九十年三月二十三日間始完成驗收。茲因
    被告未依約履行使各界面廠商依限進行施工之協力義務，使系爭空調工程延期完
    工，致伊受有如附表(一)所示各項損失，合計一千五百六十三萬一千七百五十六元
    。又兩造訂約時未能預料會因允建公司而延誤系爭空調工程之工期，是倘依原契
    約總價計付工程款，顯失公平，被告自應依情事變更增加給付上開損失。爰依民
    法第二百三十一條給付遲延及情事變更之規定，請求擇一判決被告給付上開款項
    ，而聲明求為命：(一)被告應給付原告一千五百六十三萬一千七百五十六元，及自
    起訴狀繕本送達翌日起至清償日止，按週年利率百分之五計算之利息。(二)願供擔
    保請准宣告假執行。
三、被告則辯稱：允建公司僅承攬上開工商展覽中心及音樂館地下層土木建築工程，
    允建公司並非伊執行系爭空調工程之履行輔助人，且依約伊並未負有協調監督各
    承包商之義務，是原告依給付遲延之規定請求賠償，自屬無據。又因契約第二十
    二條已就系爭空調工程將來可能無法繼續施工而需全面停工之情事作約定，自無
    情事變更原則之適用。至於原告請求如附表(一)所示各項損害，亦未舉證證明係因
    土木建築工程遲延所致，伊自無庸賠償等語，資為抗辯。並聲明：(一)原告之訴及
    假執行之聲請均駁回。(二)如受不利益判決，願供擔保請准免為假執行。
四、原告主張其於八十五年三月十五日承攬系爭空調工程，工程總價四千六百八十八
    萬元，並提付履約保證金四百六十八萬八千元，約定其應於被告通知開工之日起
    十日內正式開工，並於該建物使用執照核發及正式送電後六十個工作天內完工，
    其得在工程進行中每十五日申請估驗一次，並得請領百分之九十已完成估驗之工
    程款，嗣其在接獲知開工後即於八十五年六月五日向被告申報開工，然因承攬土
    木建築工程之允建公司自八十六年四月間起即有進度落後之情形，且自八十七年
    八月十二日起停工，直到同年十二月十七日才復工，遲至八十九年九月十四日始
    申報竣工，其因上開因素延宕，無法於預定完工日前完工，迨至九十年三月二十
    三日始完成驗收之事實，為被告所不爭執，並有工程契約書、營繕工程投標須知
    、工程結算驗收證明書為證。又本件「高雄市工商展覽中心及音樂館地下層工程
    」，其各界面廠商所承攬之工程、金額如附件(二)所示，及原告已完成系爭空調工
    程，並經被告驗收完畢，且被告已依約給付全部工程款並返還履約保證金等情，
    亦為兩造所不爭執，則此部分事實，均可信為真實。
五、又原告係本於給付遲延及情事變更之規定請求給付，被告則抗辯原告上開請求並
    無理由，且附表(一)各項損失亦難認與土木建築工程延期有關，故本件之爭點為：
    原告依給付遲延及情事變更之規定請求給付，有無理由？茲分述之。
(一)、原告依給付遲延及不完全給付之規定請求給付，有無理由？
  1.按「工作需定作人之行為始能完成者，而定作人不為其行為時，承攬人得定相當
    期限，催告定作人為之。定作人不於前項期限內為其行為者，承攬人得解除契約
    。」「承攬人之損害賠償請求權或契約解除權，因其原因發生後，一年間不行使
    而消滅。」修正前民法第五百零七條及第五百十四條第二項定有明文。又所謂定
    作人之行為，主要指積極的作為而言，屬於定作人之一種協力，此協力之性質，
    非屬定作人之義務，僅為定作人之行為，原則上僅係對己義務或不真正義務，屬
    一種特殊規定，並非具有債務人給付義務之性質性，如不協力，承攬人僅得定相
    當期限催告定作人，定作人如逾期仍不為其協力，則承攬人僅得於其原因發生後
    一年內解除契約，而不得聲請強制執行，蓋依民法第五百十一條「工作未完成前
    ，定作人得隨時終止契約，但應賠償承攬人因契約終止而生之損害」規定，於承
    攬人利益之保護下，定作人得隨時終止契約，因此有關上開五百零七條第一項規
    定之完成工作所必要之協力行為，定作人得不為之。至於解除契約之方法及契約
    解除後之法律效果，修正前民法第五百零七條既未特別規定，自應適用債編通則
    解除契約之規定，然參照修正後民法第五百零七條第二項「定作人不於前項期限
    內為其行為者，承攬人得解除契約，並得請求賠償因契約解除而生之損害」之規
    定，可知該條所謂之「損害」，係指自解除契約時起，若承攬人未解除契約繼續
    完成工作所得請求之報酬，但應扣除其所節省之費用以及因此另外有所取得之報
    酬。是以，倘定作人遲延為其協力行為，以致承攬人依契約繼續完成工作，成本
    或費用有所增加，此時若雙方對於施工期間拉長所生之工作風險未另約定，則宜
    由承攬人自行承擔，定作人無庸承擔此一部分之費用，承攬人不得依約請求增加
    工作報酬或損害賠償。再民法第五百十四條第二項所定承攬人之契約解除權，一
    經行使，即生解除之效果，應屬形成權之性質，是該條項就承攬人契約解除權所
    定之一年期間，應解為除斥期間，依上開說明，承攬人之損害賠償請求權，性質
    上亦屬除斥期間，應於一年間不行使而消滅。
  2.本件原告主張被告為系爭「高雄市工商展覽中心及音樂館地下層工程」之業主，
    負責統籌設計規劃，及促使各界面廠商能如期進場並按原定進度施工之義務，系
    爭空調工程既肇因允建公司未能依原進度施工，被告已違反其協議之義務，應依
    民法第二百三十一條第一項給付遲延之規定負損害賠償責任等語。惟查，原告於
    承攬系爭空調工程後，於施工中發生允建公司財務困難導致延誤工期時，並未依
    上開規定限期催告被告履行其協力行為並解除契約，且被告於允建公司發生遲延
    時亦未曾表示願給付原告因延誤工期所致之成本風險等情，業據原告自認在卷，
    其既未限期催告解約，則縱令被告遲延為其協力行為，以致其依契約繼續完成工
    作，成本或費用有所增加，則此所生之工作風險，自應由其自行承擔，被告無庸
    承擔此一部分之費用，其不得執此請求損害賠償。再依民法五百零七條第一項之
    損害，係指自解除契約時起，若承攬人未解除契約繼續完成工作所得請求之報酬
    ，而原告請求如附表(一)所示各項損害，則係為了準備給付所增加的費用損失，與
    定作人遲延履行其協力行為所應負之賠償範圍不同，且系爭空調工程之工程款及
    履約保證金，被告亦已依約支付完畢，則原告以被告遲延履行其協力義務，而依
    給付遲延之規定請求損害賠償，與法律規定不符。再者，允建公司承攬之土木建
    築工程既自八十六年六月間起已陸續發生遲延，且系爭空調工程亦已於八十九年
    十二月五日完工，有工程結算驗收證明書可證，然原告竟遲至九十二年七月三十
    一日始提出損害賠償之主張，顯已逾一年之除斥期間，就此而言，原告此部分請
    求，亦屬無據。
  3.再依民法第四百九十條之規定，定作人之義務為「給付報酬」，與系爭空調工程
    合約載明被告之給付義務為給付報酬相符，且依債之相對性，被告與各界面廠商
    間之權利義務，自不可能拘束原告，原告亦無法介入其他各界面廠商之工程契約
    ，而允建公司延宕工期，被告只得依約扣以逾期違約金，並無使允建公司依期限
    進行之義務，再參諸系爭空調工程契約第十三條約定原告應配合其他界面廠商之
    施工，然就被告是否負有使各界面廠商依限進行之義務則未予明定等情，足認原
    告主張被告負有協調監督各界面廠商之義務等語，並無可採。況且系爭空調工程
    款及履約保證金等款項，被告亦已依約支付完畢，已如前述，被告既已履行給付
    報酬之義務，則無給付遲延之情事。是以，原告主張被告違反其業主應盡之協力
    義務致其受損，依民法第二百三十一條給付遲延之規定，請求被告給付如附表(一)
    所示各項損失，為無理由。
(二)、原告依情事變更原則請求有無理由？
  1.按契約成立後，情事變更非當時所得預料，而依其原有效果顯失公平者，當事人
    得聲請法院為增加其給付之判決，固為民法第二百二十七條之一第一項所明定，
    惟所謂因情事變更，法院應為增減給付或變更其他原有效果之判決者，以法律行
    為成立後，因不可歸責於當事人之事由致情事變更，非當時所得預料，而依其原
    有效果顯失公平為要件。如於法律行為成立時，即預見情事將有變更，雙方對之
    應如何調整給付，有所約定者，自無該條項規定之適用。又若契約客觀環境略有
    變動，當事人不無相當受有影響，而斟酌其他情形，尚未達於顯失公平之程度者
    ，仍不得遽准債權人之請求，命債務人增加給付。而主張情事變更而請求增加給
    付之當事人，除應就情事變更之事實為主張及舉證外，尚應就該情事變更是否為
    契約成立當時所得預料，及有無顯失公平情事等事項，負主張及舉證之責。
  2.經查，依系爭空調工程合約第十三條「配合施工：與本契約工程有關之其他工程
    及臨時裝置，經甲方（被告）委託其他承攬廠商辦理時，乙方（原告）應與其他
    承攬廠商合作，如因可歸責於乙方之事由工作不能協議，致生錯誤或延誤工期，
    或發生其他意外事故，其一切損失，均由乙方依甲方之裁量賠償之」，及第二十
    二條第三項「解除或終止契約：三、甲方如有左列情事之一時，乙方除同意放棄
    任何加價或補償損失之要求外得於情事發生之日起三十日內以書面通知甲方要求
    終止或解除本契約，並就已完成工程及進場材料辦理驗收結算，逾期不提出，除
    原契約繼續執行外，乙方並不得以同情事再提出終止或解除本契約及要求甲方賠
    償損失之要求：(一)契約簽訂後逾一年，因甲方原因並經甲方認定確實不能開工者
    。(二)甲方要求減少工程金額達原契約總價百分之三十以上者。(三)工程施工期中因
    甲方原因並經甲方認定確無法部分施工而需全面停工，而一次連續三十天以上，
    累積達六個月以上者」之約定內容，可知兩造於訂約時，已約定原告需與附表(二)
    所示其他界面廠商依實作進度互相配合施工，且於施工期中因被告或其他界面廠
    商因素致工程產生停工或延誤時，原告得採取解除或終止契約，並就已完成工程
    及進場材料要求被告辦理驗收結算，或是選擇自行吸收額外之工程成本，捨棄請
    求被告賠償或增加給付報酬之權利，而繼續依原契約執行。是被告抗辯兩造已於
    契約第二十二條就空調工程將來可能無法繼續施工而需全面停工之情事作約定，
    自無情事變更原則之適用等語，尚非無據。
  3.再者，系爭空調工程乃因允建公司施工延滯而延期，且依監工日報表所載，可知
    因允建公司財務困難而延誤工期，致建照過期而需再辦理申請（原建照有效日期
    為八十七年八月十一日），自八十七年八月十二日起至十二月十六日止全面停工
    （於八十七年九月十四日重新申請建照，同年十二月十七日復工），嗣經被告估
    算結果，總計允建公司履約逾期總天數高達九百三十六點五個日曆天，遭被告扣
    款逾期違約金五千九百七十萬八千三百二十一元，有工程結算證明書可證，顯示
    系爭空調工程確因被告未能履行協力行為，致有一次連續達三十日以上，且總延
    誤期間達九百三十六點五日，依系爭空調工程合約第二十二條第三項第三款之約
    定，原告自可終止或解除契約。又縱令上開情形與契約第二十二條第三項第三款
    之約定未盡相同，然依民法第五百零七條之規定，原告亦可限被告於一定期間內
    促使允建公司按期施工或就土木水電工程重新招標施作，如被告逾期未履行其協
    力行為，則得解除契約，並請求自解除契約時起若其未解約繼續完成工作所得請
    求之報酬。依上所述，可知無論就契約之約定或現行法之規定，倘被告遲延為協
    力行為，原告可終止或解除契約，以防止因其他界面廠商之延誤所增加之成本損
    失，兩造於簽約時既已預見情事將有變更，且對之應如何調整給付，亦有所約定
    ，核與情事變更需非當事人所得預料且有不得預料之性質不符，果爾，原告是否
    得逕依情事變更原則請求增加給付，非無斟酌餘地。
  4.又承攬人與定作人間之「界面整合」問題有無情事變更規定之適用，乃法界及工
    程實務界之一大難題，如將此界面廠商的問題，原則性的適用情事變更原則，似
    乎亦會產生下列弊端：(一)就業主而言：如業主招標文件或契約，已明文約定應該
    如何負擔界面廠商衍生之責任，這樣的風險分配條款，在業主已明白約定時，如
    仍有情事變更原則的適用，依法尚屬牽強。(二)就承攬者而言：倘承攬人於投標前
    已知悉其他界面廠商處理不當，可以適用情事變更原則，則承攬人明知其參與投
    標將使風險責任導向自身，然因其具備優於其他廠商之法律知識，而去投標並且
    順利得標，則對其他有意投標之廠商並不公平；又假使於得標後才發生界面廠商
    延誤工程之情形，則承攬人明知其採取之選項（例如：本件不選擇終止或解除契
    約並請求賠償，而選擇繼續履行契約），將產生對自已不利益，然因有情事變更
    規定之適用，承攬人只要選擇繼續履約，即可確保取得增加之工程款無虞，然業
    主在無多餘之預算下，則需忙於籌措增加之工程經費，因此突襲之成本負擔而蒙
    受難以預估之損失，就此而言，對業主亦未公平。本件原告於工程進行中已知允
    建公司進度嚴重落，及被告已明確表示不願增加給付之情形下，既願履約完成工
    作，因此所增加之成本風險，雖造成契約客觀環境略有變動，不無相當受有影響
    ，然在未經協商取得被告同意增加給付工程款之情形下，既捨終止或解約之減少
    損失途徑不為，其因此需承擔工期延長之風險，衡情尚未達於顯失公平之程度，
    仍不得遽准其之請求，命被告增加給付。
  5.綜上，原告既無法證明該情事變更非契約成立當時所得預料及有顯失公平之事實
    ，則其依情事變更之規定請求被告增加給付，自屬無據。
六、本院於審理本案時，就本件原告因允建公司資金週轉困難導致延誤工期，致其因
    待工期間所受損失之情形，確屬斟酌再三，一方面原告在允建公司發生財務危機
    而延誤工期時，依民法第五百零七條及契約第二十二條之約定，依法可選擇終止
    或解除契約，並請求損害賠償以減少損失，然原告未先與被告進行協議前，採取
    繼續履行契約，在被告無多餘之預算下，倘需籌措此筆增加之工程經費〔註：含
    附表(二)所示各界面廠商之求償〕，就被告之立場而言，實難要求其負擔此損失。
    又合理之承攬人在投標前，應先量化其風險，作適當之風險評估，以作為是否投
    標之參考依據，不應漠視風險之存在，況允建公司延宕工期，被告亦僅得依約對
    其扣以逾期罰款，實難判定被告負有使允建公司依限施工之義務，且分包契約在
    法律概念上算不算履行輔助人，亦有疑義，就此而言，本件工程之延誤，被告並
    無疏失。但就另一方面而言，原告因此延誤工期結果，確受有無法即時領得相關
    款項週轉之不利益，本身既無過失，且已明確表示願繼續施作系爭空調工程之情
    況下，實不應由其承受此不利益。從而，在兩造均無疏失之情況下，如何認定應
    由何方承擔風險，實屬難題。本院嘗試透過判決以外之方式，以尋求可供解決之
    道〔例如：將被告自允建公司之逾期扣款，依附表(二)所示各承攬人承作之工程及
    損害比例，酌量予以補償〕，然因被告表示此涉及預算問題，需經議會同意，而
    無法獲得解決，則回歸民法之基本體系而言，債務不履行之損害賠償（給付遲延
    ），除法令有特別規定外，應以賠償義務人就給付義務之違反有可歸責事由為原
    則，而被告既無協力義務，且執行上亦無疏失，自無從命其負賠償責任。至於情
    事變更原則是基於衡平理念，對於當事人不能預見的情事巨變所創設之救濟制度
    ，既然屬於一種救濟制度，與當事人當初的約定有所違背，在解釋上應以較嚴謹
    的角度來看，需符合「非當事人所得預料且有不得預料之性質」，系爭空調工程
    既已就將來可能面臨停工之情事有所預料，亦難認有情事變更規定之適用，此為
    本院審酌本案之立場，併予說明。
七、綜上所述，原告依據給付遲延及情事變更之規定，請求被告給付一千五百六十三
    萬一千七百五十六元，及自起訴狀繕本送達翌日起至清償日止，按週年利率百分
    之五計算之利息，為無理由，應予駁回。
八、原告之訴既經駁回，則其假執行之聲請即失所依據，應併予駁回。
九、據上論結：本件原告之訴為無理由，依民事訴訟法第七十八條，判決如主文。
中　　　華　　　民　　　國　　九十三　　年　　　六　　　月　　 三十 　　日
                              臺灣高雄地方法院民事第一庭
~B法　　　官　唐照明
右為正本係照原本作成。
如不服本判決，應於送達後廿日內，向本院提出上訴狀並表明上訴理由，如於本判決
宣示後送達前提起上訴者，應於判決送達後十日內補提上訴理由書（須附繕本）。
中　　　華　　　民　　　國　　九十三　　年　　　六　　　月　　 三十 　　日
~B法院書記官　李承悌
┌────────────────────────────────────┐
│九十二年度重訴字第四七四號附表(一)                    （單位：新台幣、元）│
├────────────────────────────────────┤
│一、資金積壓利息損失：二百三十五萬九千九百二十七元。                    │
│    原告主張：依系爭工程契約第四條付款辦法第一三款約定，原告得每十五天申│
│    請估驗一次，但工程完工時得立即申請估驗不受十五天之限制，每次估驗，經│
│    被告核算給付該期內完成之工程款百分之九十五，餘俟全部工程完工並經正式│
│    驗收合格後一次付清；第五條第一款約定，原告應於受被告通知開工之日起十│
│    日內正式開工，依被告機關營繕程投標須知三規定，系爭空調工程應於建築使│
│    用執照核發及正式送電後六十工作天內完工，又建築工程之工程施工期為八百│
│    五十個日曆天，而允建公司係於八十四年五月十一日申報開工，應於八十七年│
│    四月十七日完工，原告配合該建築工程，於八十五年六月五月申報開工，並依│
│    建築工程編列預定進度，並預定得領取各期分期估驗工程款，但因允建公司之│
│    延宕，原告無法如期獲得應得工程款，受有如起訴狀附表第一、二、三頁所示│
│    利息損失共計二百三十五萬九千九百二十七元。                          │
├────────────────────────────────────┤
│二、履約保證金之資金積壓利息損失：三十四萬一千八百二十九元。            │
│    原告主張：依投標須知第二十七規定，履約保證金於工程完工並經正式驗收合│
│    格後無息發還，原告就系爭空調工程繳納四百六十八萬八千元履約保證金，依│
│    起訴狀附表第一、二、三頁「履約保證金」欄所示，系爭空調工程配合建築工│
│    程，預定得於八十七年六月間完工，卻因可歸責於被告致工程延宕未能如期完│
│    工，使原告無法如期領回該筆履約保證金，受有如起訴狀附表第一、二、三頁│
│    所示利息損失共計三十四萬一千八百二十九元。                          │
├────────────────────────────────────┤
│三、增加之僱請工人及保險之成本損失：七百八十萬元。                      │
│    原告主張：自工程申報開工後，為配合工程施工，均依預定進度僱請工人待工│
│    ，依預定工程進度工人僱用期間應至八十七年十月間止，因可歸責被告致工程│
│    迄至九十年五月間始完工，原告因而自八十七年十一月起至九十年五月間止，│
│    增加僱用如起訴狀附表(二)所示工人，因而增加支出如該附表第六、七頁所示僱│
│    用工人之成本（含保險）支出共計一千五百六十五萬四千八百八十元，被告就│
│    該增加成本支出之                                                    │
├────────────────────────────────────┤
│四、匯率下跌損失：五百十三萬元。                                        │
│    原告主張：因系爭空調工程約定使用之冰水機、進口器材出風口、電腦監控、│
│    風管工程消音箱及配管進口閥件等主要設備均是國外原廠製品，該等貨品供應│
│    公司均須自國外進口，貨款以美金支付，進貨成本受到交貨時間匯率變動所影│
│    響，因此原告與各供應商訂立買賣契約時，均約定該等貨品「匯率如有變動，│
│    依實際交貨時的匯率計算，補差額」或「依交貨時匯率計算之」，而原告申報│
│    開工後，允建公司報告建築工程進度提前約三十天，原告必須緊急訂購上開冰│
│    水機等材料，且預定提前於八十六年四、五月間交貨至施工地點，因無法如期│
│    受領貨品，其中冰水機遲至八十七年一月、進口器材出風口遲至八十八年四月│
│    、電腦監控遲至八十八年七月、風管工程消音箱遲至八十七年一月、配管進口│
│    閥件遲至八十七年三月，始分別受領貨品，而該段時間適逢新台幣貶值，對美│
│    金之匯率不斷下跌，原告因上開設備遲延交貨，須依約定以受領貨品時之匯率│
│    計算價金或補差額，其中冰水機增加支出三百零四萬元、進口器材出風口增加│
│    支出五十八萬元、電腦監控增加支出四十九萬元、風管工程消音箱增加支出三│
│    十九萬元、配管進口閥件增加支出六十三萬元，共計增加支出成本五百十三萬│
│    元，自亦得請求被告賠償。                                            │
├────────────────────────────────────┤
│總計：原告請求上開各項損失為一千五百六十三萬一千七百五十六元。          │
└────────────────────────────────────┘
┌─────────────────────────────────────┐
│九十二年度重訴字第四七四號附表(二)                                          │
├─────────┬─────┬─────────────────────┤
│承 攬 廠 商 名 稱 │ 工程項目 │承    攬    金   額   （單位：新台幣、元）│
├─────────┼─────┼─────────────────────┤
│允建營造股份有限公│土木建築  │五億九千七百零八萬三千二百零八元。        │
│司                │          │                                          │
├─────────┼─────┼─────────────────────┤
│建忠電機股份有限公│水電工程  │一億四千八百五十六萬九千三百八十六元。    │
│司                │          │（承攬契約記載一億四千二百八十萬元）      │
├─────────┼─────┼─────────────────────┤
│原告昌緯冷凍機械股│空調工程  │四千六百八十八萬元。                      │
│份有限公司        │          │                                          │
├─────────┼─────┼─────────────────────┤
│學志營造股份有限公│裝修工程  │一億四千二百五十六萬元。                  │
│司                │          │                                          │
├─────────┼─────┼─────────────────────┤
│永大機電工業股份有│電梯工程  │五千零二十二萬七千八百元。                │
│限公司            │          │                                          │
├─────────┼─────┼─────────────────────┤
│陞龍營造有限公司  │雜項工程  │八百五十二萬元。                          │
├─────────┴─────┴─────────────────────┤
│總工程費：九億九千三百八十四萬零三百九十四元。                            │
└─────────────────────────────────────┘
